# Prática Computacional

## Ajuste de reta

  + Os dados do exemplo 1 já estão gravados na memória do computador. Vamos gerar um ajuste linear: 

    * O ajuste é gerado com a função `lm`, o resultado é analisado a partir do comando `summary` e o gráfico é plotado com os comandos `plot` e `coef`, que nos dá os coeficientes do modelo ajustado. 
 
```{r} 
nosso_ajuste <- lm(altura ~ peso) 
summary(nosso_ajuste)
```
```{r, fig5}
plot(peso, altura, xlab = "Massa corpórea (kg)", ylab = "Estatura (m)", cex.lab=1.3)
abline(coef(nosso_ajuste), col = 2, lwd = 3, lty = 2)
```

 + Mas este comando corresponde à qual equação? Usamos o pacote `equatiomatic` para saber a equação!

```{r}
# Install.packages("equatiomatic")
library(equatiomatic)
extract_eq(nosso_ajuste)
```

  + Ok! Mas como obter os valores preditos a partir da fórmula? 
  
```{r}
extract_eq(nosso_ajuste, wrap = TRUE, use_coefs = TRUE)
```

  + E vocês sabiam que dá para fazer ANOVA para o ajuste de curvas?  

```{r}
anova(nosso_ajuste)
```

  + E será que o ajuste ficou bom? Vamos olhar para o coeficiente de determinação. 

```{r}
summary( nosso_ajuste )$r.squared
```
  * Ok! A variável `massa corporal` explica 82,8\% da variação observada na variável `estatura`. 

  + Será que os pontos são "bem explicados" pela reta. Vamos olhar os resíduos. 

   * Independência e tendências não capturadas pelo modelo

```{r, fig6}
plot(fitted(nosso_ajuste), rstandard(nosso_ajuste), 
     ylab = "Resíduos padronizados", xlab = "Valores ajustados", ylim = c(-4, 4)) + abline(h = 0, lty =2)
```

   * Gráfico Quantil-Quantil
   
```{r, fig7}
# install.packages("car")
library(car)
qqPlot(nosso_ajuste)
```

## Ajuste não-linear

 + Nesse caso, o comando `lm` já não funciona mais. Vou explicar melhor adiante!
 
 + Vamos usar o procedimento iterativo (Gauss-Newton) de estimação do pacote `nls`
 
```{r}
michaelis_fit <- nls( y ~ a*x / (b + x) , data = df2, 
                 start = list(a = 4, b = 4) )
```
 
  * Nesse caso, `a` e `b` são valores desconhecidos - parâmetros
  
  * Foi necessário chutar valores iniciais para obter o ajuste
  
  * O resumo do ajuste é dado por: 
  
```{r}
summary( michaelis_fit ) 
```

  * O resultado do ajuste foi:
 
```{r, fig8}
plot(x, y, xlab = "Reagente", ylab = "Velocidade") 
z <- seq(0, 16, by = 0.1) 
y_fit <- predict(michaelis_fit, newdata = data.frame(x = z), type = "response")
lines(z , y_fit, lwd =2, col = 2, lty = 2)
``` 




